最高法院刑事判決　　　　　　九十六年度台上字第二七０七號
上　訴　人　甲○○
　　　　　　　　　　樓（另案在臺灣臺南監獄執行中）
選任辯護人　黃慕容律師
上列上訴人因殺人案件，不服臺灣高等法院臺南分院中華民國九
十五年十一月八日第二審更審判決（九十五年度重上更(三)字第三
九九號，起訴案號：臺灣臺南地方法院檢察署八十七年度營偵字
第七二七號），提起上訴，本院判決如下：
    主  文
上訴駁回。
    理  由
按刑事訴訟法第三百七十七條規定：上訴於第三審法院，非以判
決違背法令為理由不得為之；是提起第三審上訴，應以原判決違
背法令為理由，係屬法定要件；如果上訴理由狀並未依據卷內訴
訟資料具體指摘原判決不適用何種法則或如何適用不當，或所指
摘原判決違法情事顯與法律規定得為第三審上訴理由之違法情形
不相適合時，均應認其上訴為違背法律上之程式，予以駁回。本
件原判決撤銷第一審科刑之判決，改判仍論處上訴人甲○○共同
殺人罪刑（處有期徒刑十四年，褫奪公權十年），已詳敘其認定
所憑之證據及認定之理由；自形式上觀察，原判決並無違背法令
之情形。上訴人之上訴意旨略稱：(一)原判決於理由欄貳、二、(二)
、(3)以上訴人於原法院前審審理時指稱其左後頭部位有一片長不
出頭髮的地方，雖證人吳文發無法指出上開特徵，但已距案發八
年餘，且此特徵不突出，難以此為有利上訴人之認定。但證人即
被害人張嘉雄同行之友人吳勇仕於警詢供述：「當時有兩人分持
球棒與酒瓶追過來，一名留西裝型頭髮，一名留中分型頭髮」等
語，可見上訴人於案發時確係「留中分型頭髮」，足以反證吳文
發供稱上訴人與鄭隆富（經原審法院判刑確定）均留平頭為屬不
實。又吳文發之證言前後不一，且與吳勇仕證言不符，原審未再
傳訊二人予以究明，有證據調查未盡及採證違背證據法則之違誤
。(二)吳文發於警詢及第一審係證稱楊永昌「對第八桌之客人嗆聲
」、「看著鄭隆富那一桌嗆聲」等語，並未及於上訴人；但於八
年後原法院前審審理時，竟證稱：「楊永昌唱歌時有對『甲○○
、鄭隆富說你們看〝三小〞』、「張嘉雄係遭甲○○、鄭隆富持
木棍毆打致死」等語，足見其證言可信性值得商榷，原判決採信
吳文發之上開證言，有違證據法則。又出言嗆聲者係楊永昌，並
非張嘉雄，上訴人與鄭隆富已無殺害張嘉雄之動機，縱認上訴人
與鄭隆富有共同殺害張嘉雄之犯意，何以於張嘉雄倒地後僅由鄭
隆富持木棍猛擊張嘉雄？何以鄭隆富入店內毆打李軍宏時，上訴
人會奪下其木棍？原判決未詳為究明，亦有違誤。(三)原判決於理
由欄貳、二、(二)、(2)以上訴人於原法院前審審理中供稱與鄭隆富
搭乘計程車離開，與鄭隆富供稱係上訴人載其離去，及上訴人於
偵查中供稱與鄭隆富一起騎機車回去，不相符合，因認上訴人之
辯解不可採信。但依原法院前審民國九十五年五月十一日之審理
筆錄，上訴人隻字未提係搭乘「計程車」或「機車」離去，至於
九十四年十一月十五日準備程序筆錄上記載：「事後甲○○、鄭
隆富自行搭計程車離開啤酒屋」，係法官諭知不爭執之事項，並
非上訴人之辯解，原判決上開理由論述已與卷內資料不符，有判
決理由矛盾之違法。又依鄭隆富於第一審及原審歷次之供述，當
時其已喝醉，對與張嘉雄打架情形並不清楚，而張嘉雄之同行友
人均不在店外，原判決僅以上訴人與鄭隆富二人供述不一，即為
不利上訴人之認定，其採證有違證據法則。(四)臺灣高等法院檢察
署法醫中心鑑定書認定：「因死者雙手及前臂均無防衛傷……故
高度懷疑行兇者至少兩人以上」，原判決認定係上訴人與鄭隆富
二人行兇，已有未合，且該鑑定書並未提到是否有人或係何人拾
取木棍猛擊張嘉雄身體，原判決採為有罪之證據，有違證據法則
。(五)原判決事實欄認定張嘉雄係因「頭部」外傷致死，不及於「
背部」；但於理由欄卻謂上訴人與鄭隆富分持木棍圍毆猛擊張嘉
雄「頭部、背部」，已不相符，又吳文發僅證稱上訴人先打張嘉
雄身體，並未指證上訴人係打「背部」，原判決認定亦與其證言
不符，均有判決理由矛盾之違誤。(六)高雄市政府警察局刑事警察
大隊測謊檢驗結果係認：「被告甲○○之圖形呈現弱感受性反應
，以致無法有效比對鑑判」，為屬有利上訴人之證據，原判決竟
採為不利之認定，且對此有利證據，未說明何以不足採納，復對
上訴人請求再為測謊鑑定，未說明何以無必要，均有違誤等語。
惟查：一、原判決於理由欄貳、二、(二)、(3)及(4)援引證人吳文發
於警詢、原法院更(一)審及更(二)審審理之供述，詳為說明其認定證
人吳文發係由其店內監視器看到張嘉雄遭上訴人與鄭隆富分持木
棍毆擊頭部及身體；並以吳文發固曾於原法院上訴審審理時證稱
自監視器看不到張嘉雄被打情形，但係因壓力大而未說實話，亦
為吳文發供明，應以其所為不利於上訴人之證言為可採。又吳文
發於警詢及原法院更(一)審及更(二)審審理時均指稱二人留平頭，並
指認上訴人係參與行兇之人，其固無法指認上訴人左後頭部有一
片長不出頭髮之特徵，難以此為有利上訴人之認定，就此上訴人
於原審之辯解，於理由內予以指駁；經核俱與卷內資料相符，原
判決此部分論斷，並無證據調查未盡、採證違背經驗法則或判決
理由不備之違法。至證人吳勇仕固於警詢供稱：「二人中一人係
留西裝頭髮、一人係留中分型頭髮」，與吳文發所述未盡一致，
但吳文發之證言如何足以採信，原判決已詳為說明其所憑之證據
及理由，已如前述，尚難以此認其證言不實，原審未再為無益之
調查，難指為違法。上訴意旨(一)係就原審採證認事之適法職權行
使及原判決已說明之事項，再為事實上之爭執，非適法之上訴理
由。二、證人吳文發先後證謂楊永昌係「對第八桌之客人嗆聲」
、「看著鄭隆富那一桌嗆聲」、「甲○○、鄭隆富說你們看『三
小』」等語；雖吳文發未供稱楊永昌係對甲○○嗆聲，但其上開
證言係指本件係因楊永昌對他桌客人嗆聲而引起，原判決予以採
信，並無違背證據法則。又張嘉雄係與楊永昌同行，雖係楊永昌
出言嗆聲，而非張嘉雄出言嗆聲，亦難以此即謂上訴人無殺人之
動機。又原判決於理由欄貳、二、(二)、(5)至(8)依憑證人顏次淞、
吳勇仕、楊永昌、許嘉宏、李軍宏等人於偵查中及楊永昌、李軍
宏於原審之證述，及臺灣屏東地方法院檢察署驗斷書、臺灣高等
法院檢察署法醫中心鑑定書等證據，詳為說明其認定上訴人與鄭
隆富有共同殺害張嘉雄之犯意聯絡及行為分擔之理由，並就上訴
人辯稱僅係隨鄭隆富入店內搶下鄭隆富木棒，並無參與行兇等語
，如何不足採信，予以指駁，經核俱與卷內資料相符，原判決並
無理由不備可言。上訴意旨(二)係就原審採證認事之適法職權行使
及原判決已說明之事項，再為事實上之爭執，亦非適法之上訴理
由。三、原判決於理由欄貳、二、(二)、(1)(2)就上訴人與鄭隆富於
警詢、偵查、原法院上訴審及更(一)審審理時之供述，詳為說明二
人就案發當時上訴人之行為舉止，上訴人何時搶下鄭隆富手中木
棍等情供述，不相符合，鄭隆富所供上訴人係勸架並未參與毆打
張嘉雄，不足為有利上訴人之認定，此部分論斷，經核俱與卷內
資料相符。至原判決於上開理由內復認上訴人於原法院前審審理
時就其與鄭隆富如何離開現場之供述，與鄭隆富供述及上訴人於
偵查中供述不符，縱此部分論述與卷內資料不相適合，惟其等究
係搭計程車離去，或乘機車離去，顯不影響原判決對鄭隆富證詞
可信性之判斷。上訴意旨(三)或係指摘與原判決主旨無關之事項，
或係未依卷內資料而為指摘，均非適法。四、吳文發指證係上訴
人與鄭隆富分持木棍，由上訴人猛擊張嘉雄身體，鄭隆富猛擊張
嘉雄頭部，而臺灣高等法院檢察署法醫中心鑑定書認定：「因死
者雙手及前臂均無防衛傷……故高度懷疑行兇者至少兩人以上」
，與吳文發之證言相符，原判決乃採該鑑定書為不利上訴人之證
據，其採證並無違背證據法則。又原判決認定張嘉雄係頭部外傷
、右肩胛骨鈍傷、上背部、左肩胛骨、左脅部多處皮下大面積出
血等處受傷，經送醫不治死亡等情，核與卷內臺灣屏東地方法院
檢察署驗斷書、臺灣高等法院檢察署法醫中心鑑定書等證據相符
，至吳文發雖僅指稱上訴人猛擊張嘉雄身體，原判決綜合上開證
據及卷內其他證據，認定上訴人係猛擊張嘉雄背部，亦無不合。
上訴意旨(四)、(五)係就原審採證認事之適法職權行使及原判決已說
明之事項，再為事實上之爭執，均非適法之上訴理由。六、高雄
市政府警察局刑事警察大隊測謊檢驗結果認定：「被告甲○○之
圖形呈現弱感受性反應，以致無法有效比對鑑判」，此固難作為
有利或不利上訴人之認定，原判決於理由欄二、(一)併採為不利上
訴人之證據，固有未合，但本件除去此證據，仍應為相同之認定
，於判決本旨並不生影響，依刑事訴訟法第三百八十條，即不得
執為適法之第三審上訴理由。且上開證據既難認為係有利於上訴
人，原判決未於理由內說明，及原判決認本件事證已明，乃未再
為測謊之鑑定，均難指為違法。上訴意旨(六)係徒憑己見，漫事指
摘，亦非適法。其他上訴意旨並未依據卷內資料具體指摘原判決
究係如何違背法令，或單純為事實上之爭執，殊非適法之第三審
上訴理由。綜上，應認上訴人之上訴違背法律上之程式，予以駁
回。
據上論結，應依刑事訴訟法第三百九十五條前段，判決如主文。
中　　華　　民　　國　九十六　年　　五　　月　 十七 　日
                      最高法院刑事第十一庭
                          審判長法官  林　永　茂
                                法官  洪　文　章
                                法官  蘇　振　堂
                                法官  蕭　仰　歸
                                法官  何　菁　莪
      本件正本證明與原本無異
                                      書  記  官
中　　華　　民　　國　九十六　年　　五　　月　二十四　日
                                                Ａ
